【裁判字號】    91,易,53
【裁判日期】    920403
【裁判案由】    贓物等
【裁判全文】
臺灣澎湖地方法院刑事判決                            九十一年度易字第五三號
    公  訴  人  臺灣澎湖地方法院檢察署檢察官
    被      告  丙○○
右列被告因贓物案件，經檢察官提起公訴（九十一年度偵字第四七三號），本院判決
如左：
    主  文
丙○○無罪。
    理  由
一、公訴意旨略以：被告丙○○於九十一年九月上旬某日，在澎湖縣馬公市勝利電台
    後方小路旁，明知同案被告甲○○（另行判決）欲出售之手推車一輛，為來路不
    明之贓物，仍以三百元之賤價加以買受，並改裝後供己使用，因認被告丙○○涉
    嫌刑法第三百四十九條第二項之故買贓物罪名。
二、公訴意旨認定被告丙○○有上開犯嫌，係以：被告丙○○自承以三百元之低價向
    被告甲○○購買該手推車，但該手推車實際價值約五千元一節，業據車主即被害
    人乙○○陳明在卷，顯見被告丙○○有贓物之認識及故買贓物之行為等事證，為
    其主要論據。然而，訊之被告丙○○則堅決否認有贓物犯行，辯稱：不知該手推
    車為贓物等語。
三、按犯罪事實應依證據認定之，無證據不得推定其犯罪事實，刑事訴訟法第一百五
    十四條第一項定有明文。本件公訴意旨雖認定被告丙○○購買手推車時明知為贓
    物，然查：綜觀全卷資料，並無證據證明被告甲○○賣出手推車時，曾告知被告
    丙○○手推車之來歷，衡情被告甲○○也不可能有此告知，以免自己違法行為遭
    他人得知，故被告丙○○購車時，應無法由被告甲○○口中得知贓物之訊息。而
    被告丙○○原本即以收購舊貨營生，業據被告丙○○、甲○○、被害人乙○○陳
    述一致，因其經常買受他人物品，出於職業習慣，對於所購物品是否為贓物一節
    ，警覺性當然降低，則被告丙○○按照日常收購他人舊貨營生使用之意思，購買
    該手推車，實難認定有明知贓物而故買之意思。又被告丙○○既然買受該手推車
    作為收購舊貨之用，即必須使用該手推車出入各處，若果真明知為贓物而購買，
    遭原所有人認出之可能性極高，事後亦證明果遭被害人認出領回，足見被告丙○○應無贓物之認識，否則不符合一般人合理利害之考量。再者，被告丙○○是經
    過甲○○帶領，至澎湖縣馬公市○○路旁長草堆中取得該手推車一節，業經被告
    丙○○、甲○○供述屬實，並有現場照片二張可憑，當時該手推車車輪尚可使用
    ，但車架多處生鏽，車底破損等情，亦經被害人乙○○陳明在卷，且有手推車照
    片二張附卷可稽，準此，被告丙○○認定放置荒涼地點之該殘破手推車為廢棄物
    ，而不將手推車認定為贓物，亦屬尋常，故被告所涉贓物犯嫌，應有合理之可疑
    存在。至於被害人乙○○雖陳稱該手推車值五千元等語，但物品之主觀價格與其
    客觀價值並不相同，就從事收購舊貨之被害人乙○○而言，該手推車為生財工具
    ，若有滅失，即須購置新品使用，被害人乙○○主觀上當然認為手推車甚有價值
    ，惟被害人乙○○已陳明該手推車有生鏽破損之情形，且尋獲時遭到被告丙○○
    改裝等語，顯然對於被告丙○○或甲○○而言，該手推車或者只能以廢鐵變賣，
    或者須經改裝才有用途，故該手推車之實際客觀價值不高，對甲○○、丙○○二
    人之主觀利益亦屬低落，參酌上述二人會涉入本件破損手推車之販賣一節，已可
    認定二人經濟狀況不佳，則二人以三百元成交該手推車，合乎二人經濟能力及物
    品效用，自不能以手推車成交價格低廉為由，逕認被告丙○○有贓物認識。此外
    ，被告丙○○買受手推車後認為手推車為其所有，事屬當然，則被告丙○○於被
    害人乙○○尋獲手推車時，因一時緊張失措，先告稱手推車為自己所有等語，繼
    而才供明手推車是向他人價購等語，前後所言尚符事實概況，尚難率認被告丙○○供詞可疑，而為不利被告丙○○之推斷。
四、綜上所述，被告丙○○對該手推車是否有贓物之認識一節，並無足夠證據可資肯
    定，此部份尚有合理之可疑存在，自難確信被告丙○○構成刑法第三百四十九條
    第二項之故買贓物罪名，此外，又查無其他證據足認被告丙○○有公訴意旨所指
    贓物犯行，應為被告丙○○無罪之判決。
據上論斷，應依刑事訴訟法第三百零一條第一項，判決如主文。
本案經檢察官葉麗琦到庭執行職務。
中      華      民      國      九十二      年      四      月    三    日
                              臺 灣 澎 湖 地 方 法 院 刑 事 庭
                                    法    官  陳     介     安
右正本證明與原本無異。
如不服本判決，應於判決送達後十日內，向本院提出上訴狀（須附繕本）。
中      華      民      國    九十二    年      四      月      四日
                                    書 記 官  劉     竹     苞


司法院資訊處製作；財團法人民間司法改革基金會備份。
